【裁判字號】    90,上易,2708
【裁判日期】    901212
【裁判案由】    詐欺
【裁判全文】
臺灣高等法院刑事判決                            九十年度上易字第二七八號
    上  訴  人
    即  被  告  甲○○
    選任辯護人  王振志
                鄭淑婉
右列上訴人因詐欺案件，不服臺灣板橋地方法院九十年度易字第一二七二號，中華民
國九十年六月十二日第一審判決（起訴案號：臺灣板橋地方法院檢察署八十九年度偵
字第一一二五七號），提起上訴，本院判決如左：
    主  文
原判決關於甲○○部分撤銷。
甲○○共同意圖為自己不法之所有，以詐術使人將本人之物交付，處有期徒刑伍月，
如易科罰金，以佰元折算壹日。
天九牌壹付、骰子伍拾玖顆、螢幕顯示器陸台、攝影鏡頭柒個、無線電接收器壹個均
沒收。
    事  實
一、賴廷彰（經原審判處有期徒刑六月並諭知易科罰金之折算標準確定）與甲○○及
    年約三十歲綽號「阿同」之人，共同基於意圖為自己不法所有之犯意聯絡，於民
    國（下同）八十九年六月七日二十二時許，在承租之臺北縣板橋市○○路一五五
    巷二十五號處設置天九牌賭場，並在該址門口裝置攝影鏡頭一個，另於賭桌上方
    之二處天花板日光燈罩內預先隱藏裝設各三個攝影鏡頭、連線至隔壁二十七號房
    間內之六台螢幕顯示器，由綽號「阿同」之人負責監看賭客牌支點數，再將監視
    結果透過無線電傳遞至賭場內甲○○攜帶之無線電接收器，以此訛詐之方式用天
    九牌作為賭具，供不知情之賭客張錦盛、李映昇、陳志忠、呂育儒、李秋勝、吳
    慶章等人賭博財物，並以比點數大小輸贏，佯以每賭輸新臺幣（下同）一萬元即
    抽取四百元作為抽頭金，且輪流坐莊，致不知情之不詳賭客陷於錯誤，認為係偶
    然機率賭輸，迄翌（八）日凌晨一時許，共同詐得七萬元。迨六月八日凌晨一時
    三十分許，為警據報於上址查獲，並扣得賭資十七萬七千元、七萬元及賴廷彰所
    有之天九牌一付、骰子五十九顆、螢幕顯示器六台、攝影鏡頭七個、無線電接收
    器一個，綽號「阿同」之人則乘隙逃逸。
二、案經臺北縣警察局報請臺灣板橋地方法院檢察署檢察官偵查起訴。
    理  由
一、訊據上訴人即被告甲○○堅決否認有何詐賭之事實，辯稱：當時我是拿錢去借賴
    庭彰，我去時我們在客廳泡茶，我不知他們在賭博，也沒有看見在賭博，我當時
    是去幫我侄子拿無線電接收器，順便借錢給賴庭彰，無線電接收器是在我身上褲
    袋內被查到，如何使用及功能我不知，因是我侄子叫我幫他向在板橋館前東路及
    四川路那邊他的吳姓朋友拿的云云。
二、惟查：
  (一)右揭事實，業據已判決確定之被告賴廷彰於警局訊問中自白：「：：攝影鏡頭六
    個、螢幕顯示器六個及無線電接收器一個均是我所有，而是用來詐賭用。」、「
    （即是你所有之無線電接收器為何在甲○○身上查獲？）」因當時我口袋裝不下
    ，所以才將無線電接收器寄放在甲○○身上。」、「：：被詐賭的對象已輸光先
    行離開：：」、「（以何手法詐賭？）我們是以在查獲地二十七號內有人監看顯
    示器每個賭客手上所持的牌點數，然後以無線電接收器通知賭場內事先所安排特
    定人，下賭注以贏取賭金。」、「（你與甲○○如何分詐騙而來的賭金？）我還
    未將所詐騙而來的賭金分給甲○○，即為警查獲，因該筆錢我還未收到。」等語
    不諱（見偵查卷第九頁正、反面）。且審酌扣案攝影鏡頭分別隱藏於二處天花板
    上之佈置（見偵查卷內第二十八頁反面相片所示），其角度足以觀看賭客所持牌
    支之點數，非如已判決確定被告賴廷彰所辯僅用以防患他人偷換牌支，應可認定
    。雖已判決確定之被告賴廷彰嗣後於偵查中及原審翻異前供，附合被告甲○○所
    言陳稱當天甲○○係拿錢給伊，惟就為何借錢之原因則係供稱是要賭博用的（見
    偵查卷第六十二頁反面、原審卷第五十頁），然參以被告甲○○於本院調查時就
    借錢之原因則係陳稱：聽他說他去別處賭場輸了，向我借等語（見本院九十年九
    月三日訊問筆錄），則渠等二人所稱借錢之原因即不相符合，不可遽信，是被告
    上開所辯當天係拿借款給賴廷彰云云，顯為飾卸之詞，不足採信。
  (二)被告甲○○於第一次於檢察官訊問時及原審、本院所辯其係代侄子向吳姓友人拿
    取扣案之無線電接收器，順道攜至賭場一情（見偵查卷第六十三頁，原審卷第三
    十頁、本院），核與其於警訊初供中所稱：「我攜帶的不是無線電接收器，是音
    響用的電子器材。不是詐賭的工具。」等語（見偵查卷第十二頁），及嗣後於檢
    察官第二次訊問時所稱：「：：我拿無線電電器是預防別人詐賭，但我沒使用。
    」等語（偵查卷第七十三頁反面），前後供述不一，而有疑義。另審酌其已預期
    進入賭場，猶攜帶該扣案無線電接收器到場，該順道代取一詞，顯與常情相悖。
    且證人乙○○即查獲本件犯行之員警亦於本院到庭結證稱：「（當時如何判斷有
    詐賭之事？）原先不知，後發現六個螢幕可看到賭桌，不同角度，當時那裡只有
    一個桌而已，後我們就找到天花板的監視器，在被告身上找到接收器，被告將接
    收器藏在肚子旁，這接收器有一條可背在身上，耳可聽，回去後聽賴廷彰說的。
    」、「（如何研判本件詐賭？）我們接獲是賭博，我們去後賭客跑走，回去後聽
    共同被告說詐賭，我們才知道詐賭：：。」（見本院九十年十月八日訊問筆錄）
    等語，可知被告既係將無線電接收器藏匿於肚子旁，而非如其所言係在身上褲袋
    內被查到，亦徵被告上開所辯不足採信。至於發送無線電訊號之綽號「阿同」者
    ，於警查察時逃逸，故發送器材未能一併查獲，亦屬當然。
  (三)再依已判決確定之被告賴廷彰於警訊時所供：「（該天九牌是如何玩法？輸贏為
    何？如何抽頭？）是以點數比大小，輸贏是以押注贏壹萬元即賠壹萬元。且以每
    壹萬元即抽取四百元作為抽頭金。然後輪流作莊。」等語（見偵查卷第十頁），
    經核與證人即現場被查獲之賭客張錦盛、李映昇、陳志忠、李育儒、李秋勝、吳
    慶章等人於警訊中所證述：賭法是以天九牌大家輪流當莊家，每把分四張牌，以
    四張牌組合之點數大小與莊家比輸贏，點數大贏莊家即中押注金，點數小輸莊家
    押注金即給莊家收走。抽頭金是每壹萬元抽取四百元等情相符。（見偵查卷第一
    四頁至第二七頁），則可認定被告賴廷彰上開所供應係屬實。又依被告賴廷彰於
    原審審理中所述，該天九牌之賭法係各家取牌四支，組合二支之點數，分前後二
    注互比點數大小決定輸贏，需前後二注均贏點數才算贏之賭法，及被告甲○○於
    原審審理中自承扣案無線電接收器係震動顯示型之事實（見原審卷第六十八頁）
    ，顯可見被告可經由監視器、無線電傳輸震動情形，表現出賭客前後二注之點數
    ，被告方面再依此訊息組合前後贏牌或和局之點數，自非偶然之機率決定輸贏，
    其等所稱抽頭金是每萬元抽取四百元等語，要係詐騙賭客之說詞，其他不知情之
    賭客因而陷於錯誤，核屬詐術無疑。且被告甲○○嗣後於本院辯稱不知如何使用
    及功能云云，亦係事後飾卸之詞。
  (四)至被告甲○○於本院審理時又辯稱：我去時我們在客廳泡茶，我不知他們在賭博
    ，也沒有看見在賭博云云（見本院九十年十一月二十八日審理筆錄），然查被告
    於警訊時先係坦承有參與賭博（見偵查卷第十二頁反面），雖嗣於檢察官第一次
    訊問時又否認有參與（見偵查卷第六十三頁），惟於檢察官第二次訊問時又陳稱
    ：我去那邊賭博。（見偵查卷第七十三頁反面），嗣於原審調查時均坦承：「：
    到了那個地點，：：，他們剛要賭完，我有下去玩天九牌二、三把，玩四隻比大
    小，我輸了七千元：：」（見原審卷第二十九頁）、「（當天有無下場玩？）有
    玩一下。」等語（見原審卷第五十一頁），且於本院調查時亦供承：「：：這是
    賴廷彰要向我借三十萬，我帶十五萬去，十五萬交給他，我也在現場賭輸了七千
    元，不知他在詐賭。」、「我一進去就下去賭，不到半小時，天九牌分前後各二
    張，前後都贏才算贏。」等語無訛（見本院九十年九月三日訊問筆錄），則綜上
    數次供承，及已判決確定之共同被告賴廷彰及證人即當場被查獲之賭客陳志忠、
    吳慶章、張錦盛等亦於警訊時陳稱被告甲○○有參與賭博，則被告上開於本院所
    辯，顯不足採。
  (五)至選任辯護人為被告辯護稱：依案發當日賴廷彰所設賭場之賭博輸贏規則乃係「
    於洗牌後未發牌前，除莊家外，其餘賭客均下注後，始由莊家擲骰子，依骰子點
    數決定自何處發牌，且依每人所拿到之四支賭牌，前後二注必須前注點數不得大
    於後注，且從四張牌中必須取其中二張為四張中最大之配對必須配於後注，不得
    任意組合」，則非得依訊息組合前後贏牌或合局之點數；又共同被告賴廷彰之警
    訊筆錄不實，並聲請再行傳喚共同被告賴廷彰云云。惟查，本件已判決確定之被
    告賴廷彰於所經營之賭場有裝置攝影鏡，另於賭桌上方之二處天花板日光燈罩內
    預先隱藏裝設各三個攝影鏡頭、連線至隔壁二十七號房間內之六台螢幕顯示器，
    由綽號「阿同」之人負責監看賭客牌支點數，再將監視結果透過無線電傳遞至賭
    場內甲○○攜帶之無線電接收器，顯可見被告等有施以詐術之意圖及行為，則選
    任辯護人上開所辯，不足為對被告有利之認定。另經本院勘驗被告及已判決確定
    被告賴廷彰分別於八十九年六月八日台北縣警察局製作警訊筆錄之錄音帶內容之
    結果均係：由警員與被告以一問一答錄音，且從錄音帶問答內容，均是由警員與
    被告完全依照製作完成之警訊筆錄錄音（見本院九十年十一月十二日勘驗筆錄）
    ，尚無法執此認定被告賴廷彰於警訊之供述與事實不符，且被告甲○○及已判決
    確定之被告賴廷彰於檢察官初訊問及：「警訊陳述實在否？」，渠等均答稱：「
    實在。」等情（見偵查卷第六十三頁），則已判決確定之被告賴廷彰於警訊初供
    所為之自白應為可採。綜上，被告所辯均不足採信，本件事證已臻明確，則聲請
    再行傳喚共同被告賴廷彰核無必要，併此敘明。此外復有如主文第三項所示之物
    扣案及照片六幀附卷可稽（見偵查卷第二十八頁、第二十九頁），事證明確，被
    告甲○○共同詐欺犯行堪予認定。
三、核被告賴廷彰、甲○○所為均係犯刑法第三百三十九條第一項之詐欺取財既遂罪
    ，被告與已判決確定之被告賴廷彰、綽號「阿同」之成年人間，就上開犯行有犯
    意聯絡及行為分擔，均論以共同正犯。被告以一詐欺行為侵害數名賭客，觸犯數
    相同之罪名，為想像競合犯，應從一重情節處斷。公訴意旨認為：(1)被告基於不
    法所有之概括犯意，於八十九年六月八日數次詐賭，應屬連續犯；(2)被告共詐得
    三十八萬元云云。惟按被告自八十九年六月七日二十二時許，迄翌日凌晨一時
    許，在上址實施詐賭犯行之事實，已據被告賴廷彰供明，該詐賭行為持續實施，
    且時地密接，應屬接續作為，於犯罪態樣評價為接續犯，非屬連續犯；(2)已判決
    確定之被告賴廷雖供稱詐得三十八萬元，然亦供陳此部分尚未實際交付款項予被
    告，即行散去，且依警局製作之搜索扣押筆錄，除記載查扣七萬元（抽頭金）外
    未記載其餘詐得款項，則其上開所言尚屬無法證明，惟本件被告等人以前揭詐術
    已詐得七萬元並已查扣在案，應可認定，公訴事實有如上誤認，併予指明。
四、原審予以論罪科刑，雖非無見，惟查，本件被告甲○○與已判決確定之被告賴庭
    彰及綽號阿同之人以前揭詐術已詐得款項七萬元，並經查扣在案，所犯為刑法第
    三百三十九條第一項之詐欺取財既遂罪，已查證如上，則原判決依已判決確定之
    被告賴廷彰於警訊之供述，認被告等共同詐贏三十八萬元，惟因受詐害之數不詳
    賭客尚未實際交付款項予被告，即行散去人，且警局製作之搜索扣押筆錄，並未
    記載查扣該詐欺所得，進而認定被害人尚未交付，故被告行為係屬未遂犯，而依
    刑法第二十六條之規定減輕其刑，即有未洽。被告上訴意旨，仍執陳詞，否認犯
    罪，指摘原判決不當，雖無理由，惟原判決既有上開可議，自應由本院予以撤銷
    改判。爰審酌被告之素行、犯罪動機、手段、所生損害、犯罪後態度，及已判決
    確定之被告賴廷彰於所經營之賭場內裝設有螢幕顯示器六台、攝影鏡頭七個、並
    由被告甲○○持用無線電接收器一個以供詐賭，則其賭場甚有規模，然因犯罪期
    間僅自八十九年六月七日二十二時至翌（八）日凌晨一時許，期間甚短，尚非屬
    常業詐欺等情狀，量處如主文第二項所示之刑，併依刑法第二條第一項前段之規
    定，適用修正後同法第四十一條第一項裁判時之法律，併宣告易科罰金之折算標
    準示懲。
五、扣案天九牌一付、骰子五十九顆、螢幕顯示器六台、攝影鏡頭七個、無線電接收
    器一個，均屬已判決確定之被告賴廷彰所有供犯罪所用之物，業經已判決確定之
    被告賴廷彰供承無訛（見偵查卷第九頁、原審卷第四十七頁、第四十八頁），應
    依刑法第三十八條第一項第二款規定宣告沒收。至於其餘扣案(1)賭資十七萬七千
    元，係被告及上開為警當場查獲之張錦盛、李映昇、陳志忠、呂育儒、李秋勝、
    吳慶章等人所有之物，斯時詐欺犯行業已終止，無證據證明該賭資係被告實施詐
    行所得、所用或預備之物，(2)撲克牌、籌碼、帳單、假鈔等物，被告賴廷彰於原
    審調查時均否認係供本件犯行所用（見原審卷第四十七頁第、四十八頁），其中
    帳單部分雖經原審當庭勘驗，其上係記載不同之人名及正負阿拉伯數字（見原審
    卷第六十七頁），然亦無法證明係供本件犯行所用，另就撲克牌部分，雖已判決
    確定之被告賴廷彰警訊時曾供稱：該撲克牌是以每一支代表抽頭金二萬元等語（
    見偵查卷第九頁），惟嗣後於原審調查時又否認係供本件犯行所用，並陳稱：撲
    克牌是我兒子在玩的等語（見原審卷第四十七頁），然亦無其他證據足資證明該
    物與本案犯行有何關係，是均不另諭知沒收，併此敘明。
據上論斷，應依刑事訴訟法第三百六十九條第一項前段、第三百六十四條、第二百九
十九條第一項前段，刑法第二條第一項前段、第二十八條、第三百三十九條第一項、
修正後刑法第四十一條第一項、第三十八條第一項第二款，罰金罰鍰提高標準條例第
一條前段、第二條，判決如主文。
本案經檢察官李金定到庭執行職務
中     華     民     國     九十     年      十二      月      十二     日
                              臺灣高等法院刑事第二十二庭
                                  審判長法  官  許  正  順
                                        法  官  邱  同  印
                                        法  官  胡  方  新
右正本證明與原本無異。
不得上訴。
                                        書記官  秦  慧  榮
中    華    民    國     九十     年      十二      月      十三        日
附錄    本判決論罪科刑法條：
刑法第三百三十九條
意圖為自己或第三人不法之所有，以詐術使人將本人或第三人之物交付者，處五年以
下有期徒刑、拘役或科或併科一千元以下罰金。
以前項方法得財產上不法之利益或使第三人得之者亦同。


司法院資訊處製作；財團法人民間司法改革基金會備份。
